臺灣板橋地方法院刑事判決　　　　　　　　　　　　　九十三年度易字第三一七號
　　公　訴　人　臺灣板橋地方法院檢察署檢察官
　　被　　　告　何?
????????????住台北縣樹林市○○街三十八號二樓
　　?　　　?　丙○○
　　??????乙○○
右列被告因傷害案件，經檢察官聲請簡易判決處刑（九十二年度偵字第二０七七八號
、九十三年度偵字第二一五三號），本院認不宜逕以簡易判決處刑，改用通常程序判
決如左：
    主  文
甲○連續傷害人之身體，處拘役肆拾日，如易科罰金，以佰元折算壹日。
乙○○、丙○○均無罪。
    事  實
一、緣甲○前曾向丙○○、乙○○夫婦批購草仔包、紅龜粿等物，惟因銷售情形不佳
    ，而與丙○○、乙○○夫婦發生貨款之債務糾紛。嗣丙○○於民國九十二年九月
    六日十七時許（起訴書原載為十八時十分許，應予更正），在臺北縣土城市○○
    路「裕生市場」內巧遇甲○，乃向其催討前開貨款，詎甲○竟以所批購之貨物滯
    銷故已無欠款為由，而與丙○○發生口角爭執，並進而基於傷害他人身體之犯意
    ，先徒手毆打丙○○胸部四至五下，丙○○見催討債款無著，乃即騎機車返家載
    乙○○前來，冀欲透過乙○○之勸說而得以收取貨款，詎甲○竟又接續徒手毆打
    丙○○胸部四至五下，並基於同上之概括犯意，徒手毆打乙○○胸部四至五下，
    致丙○○受有胸部挫傷及肩挫傷，乙○○受有胸部挫傷及左肩挫傷等傷害。
二、案經丙○○、乙○○訴請臺灣板橋地方法院檢察署檢察官偵查後聲請簡易判決處
    刑，經本院改依通常程序審理。
    理  由
壹、有罪部分（即被告甲○部分）
一、訊據被告甲○固不否認曾向告訴人丙○○、乙○○批購草仔包、紅龜粿等物，且
    銷路不佳等情，惟矢口否認有何傷害犯行，辯稱：(一)伊當時係受告訴人丙○○、
    乙○○聯手毆打，根本沒有機會反擊；(二)伊係有年紀之人，且忙於生意及照顧家
    庭，故沒有能力也沒有時間毆打告訴人二人；(三)告訴人丙○○、乙○○所提出之
    診斷證明書都是他們假造的，他們實際上並未受傷云云。然查右揭告訴人二人遭
    被告甲○出手毆打之事實，業據告訴人二人指訴綦詳，並有廣川醫院所開立之診
    斷證明書各一張附卷可稽（見核退字卷第一三、二十頁），參以被告甲○於本院
    訊問時所供稱：「我是作小生意，以前有向他們（按即告訴人二人）拿東西來賣
    ，但是都賣不好，我就請他是否能少收幾百元，但是他們並不要」等語（見本院
    簡字卷第十六頁），核與告訴人丙○○於本院訊問時所稱於案發當日遇見被告甲
    ○後，曾向其催討新臺幣七百多元之款項等語大致相符，且雙方亦均不否認曾於
    右揭時、地發生口角爭吵，可知告訴人所指訴之情節並非子虛。至於被告甲○雖
    辯稱當時係遭告訴人二人聯手毆打而無法反擊云云，惟其於本院訊問時卻自稱：
    「兩個人（按指告訴人二人）一起打我，當時男的（按指丙○○）都打我的頭，
    分鐘，都很用力打，我痛了十幾天，都是用拳頭打，我被打之後我就即時去廣川
    醫院看醫生，我哪裡痛我就跟醫生說」等語（見本院簡字卷第十六頁），倘此言
    屬實，則衡情其當日所驗得之傷勢應有明顯之瘀傷或挫傷，惟查被告甲○所提出
    案發當日之診斷證明書，卻僅記載病名為：「頭痛、眩暈、高血壓。全身疼
    痛」，有該診斷證明書一張在卷可查（見核退字卷第五頁），反觀告訴人二人所
    提出之診斷證明書，則均有挫傷之傷勢，足見被告甲○辯稱其當時係遭受告訴人
    二人聯手毆擊致無法反擊云云，並無足採。另被告雖又提出診斷證明書二張、健
    保卡一張以證明其無力毆打告訴人二人，惟此等證物僅能證明其曾因患有糖尿病
    而於九十三年四月十二日至臺北縣樹林衛生所求診，及曾因右足骨折而於九十年
    八月二日至財團法人恩主公醫院診療，並不足以證明其於案發當時在客觀上已全
    然欠缺傷害他人之能力。末查被告甲○雖又辯稱：告訴人丙○○、乙○○所提出
    之診斷證明書都是他們假造的，他們實際上並未受傷云云。然而其於本院準備期
    日既已明確表示對於該二診斷證明書係由廣川醫院所開立的不爭執，且該診斷證
    明書外觀亦有該醫院之關防，又無其他證據足證遭係人所偽造，應認其於本案具
    有證據能力及證據力，從而被告甲○前開所辯，無非事後卸責之詞，俱無可採。
    本案事證明確，被告甲○犯行洵堪認定。
二、核被告甲○所為，係犯刑法第二百七十七條第一項之傷害罪。其先後二次出手毆
    打告訴人丙○○、乙○○身體之犯行，均時間緊接，且所犯構成要件相同，為連
    續犯，應依法論以一罪，並加重其刑（起訴書原未認定其成立連續犯，容有未洽
    ）。爰審酌其犯罪之動機目的，智識程度（國小畢業），徒手毆打告訴人二人致
    其受傷之程度，及犯後態度等一切情狀，量處如主文所示之刑，並諭知如易科罰
    金之折算標準，以資懲儆。
三、至於告訴人乙○○於本院九十三年四月五日訊問時雖又主張其於九十二年九月十
    七日二十時許，在被告甲○位於臺北縣樹林市○○街三十八號二樓住處門前，遭
    被告甲○徒手毆打，因而受有頭部挫傷，故要就此部分提出告訴（見本院簡字卷
    第十八頁）等語，並提出診斷證明書一張（見核退字卷第三五頁）、當場所錄得
    之錄音帶二捲及其譯文一紙（見核退字卷第四二頁）為證。經查：告訴人乙○○
    於九十二年十月十六日偵訊時雖曾表示九月十七日去找被告甲○時曾遭其拉頭去
    撞鐵門（業經本院勘驗該次庭期錄音帶屬實），並當庭提出右開證據以資佐證，
    應認其此時即已就被告甲○此部分犯行提出告訴。然按告訴人之告訴，本以使被
    告受刑事訴追為目的，故其陳述是否與事實相符，自應調查其他證據，以資審認
    ，苟其所為攻擊之詞，尚有瑕疵，則在此瑕疵未予究明以前，即不能遽採為斷罪
    之基礎（最高法院六十九年臺上字第一五三一號判例參照）。本案訊據被告甲○
    始終堅決否認有何右開告訴人乙○○所指訴於九十二年九月十七日傷害乙○○之
    犯行，而告訴人所提供之當場錄音帶，經先後二次送請法務部調查局進行鑑定，
    均無法確認該錄音帶中與告訴人乙○○對話者確為被告甲○，有該局九十三年六
    月七日及七月三十日函覆二份在卷可參，故此二捲錄音帶及其譯文，即均不得作
    為認定被告甲○有傷害犯行之證據，至於前開診斷證明書則僅能證明告訴人乙○
    ○曾於九十二年九月十七日驗得「頭部挫傷」之傷勢，尚乏其他證據足證與被告
    甲○有何關聯，從而被告甲○是否確有毆打告訴人乙○○之行為，即無法單憑告
    訴人乙○○之指訴，而遽予認定，此部分既無法形成被告甲○有罪之確信，且原
    聲請人並未就此部分聲請簡易判決處刑，公訴人亦僅於論告時請求一併審酌此部
    分犯行是否成立犯罪，而未追加起訴，本諸罪疑唯輕之證據法則，因認告訴人乙
    ○○前開指訴，尚不足認定被告甲○成立犯罪，附此敘明。
貳、無罪部分（即被告丙○○、乙○○部分）
一、公訴意旨略以：被告丙○○、乙○○係夫妻關係，與甲○於九十二年九月六日十
    八時二十分許，在臺北縣土城市○○路「裕生市場」，因買賣貨物產生糾紛，丙
    ○○與乙○○即基於傷害之犯意聯絡，徒手毆打甲○，致甲○受有頭痛、眩暈、
    高血壓全身疼痛等傷害等語，因認被告丙○○、乙○○涉犯共同傷害罪嫌。
二、按犯罪事實應依證據認定之，無證據不得認定其犯罪事實；不能證明被告犯罪者
    ，應諭知無罪之判決，刑事訴訟法第一百五十四條第二項、第三百零一條第一項
    分別定有明文。又事實之認定應憑證據，如未能發現相當證據，或證據不足以證
    明，自不能以推測或擬制之方法，為裁判基礎（最高法院四十年臺上字第八六號
    判例參照）。
三、訊據被告丙○○、乙○○均堅決否認有何出手毆打告訴人甲○犯行，並辯稱：伊
    當時係站著讓甲○打，並未出手打她，且該診斷證明書所載病狀，係甲○當時因
    一時氣憤導致血壓上升所併發，並非渠等所造成等語。經查：告訴人甲○雖指訴
    其遭被告丙○○、乙○○毆打，並提出診斷證明書一張（見核退字卷第五頁）為
    證，惟其於本院訊問時卻自稱：「兩個人（按指告訴人二人）一起打我，當時男
    的（按指丙○○）都打我的頭，女的（按指乙○○）打我嘴巴及胸部，兩個人打
    的我快要昏倒，第二趟打了十幾分鐘，都很用力打，我痛了十幾天，都是用拳頭
    打，我被打之後我就即時去廣川醫院看醫生，我哪裡痛我就跟醫生說」等語（見
    本院簡字卷第十六頁），倘此言屬實，則衡情其當日所驗得之傷勢應有明顯之瘀
    傷或挫傷，但查其診斷證明書卻僅記載病名為：「頭痛、眩暈、高血壓。全
    身疼痛」，是其指訴是否屬實，即非無疑。次觀前開診斷證明書所載病症，均係
    由根據告訴人甲○之主述所為記載，而非經由醫師目視或經由儀器診斷所能得知
    ，其既非基於客觀之理學檢查所得，即不得據此認定告訴人甲○確有傷害結果之
    發生（臺灣高等法院九十二年度上易字第四三八號判決、九十二年度上易字第六
    ０三號判決、九十年度上易字第二一三號判決均同此見解）。綜上事證，本案尚
    未達於通常一般之人均不致有所懷疑，得確信其為真實之程度，而有合理性懷疑
    之存在，本院無從形成有罪之確信。此外，復查無其他積極證據足資認定被告丙
    ○○、乙○○二人確有傷害犯行，而告訴人甲○之指訴又有瑕疵，根據「罪證有
    疑，利於被告」之證據法則，既不能證明被告犯罪，依法應為被告丙○○、乙○
    ○無罪之諭知。
據上論斷，應依刑事訴訟法第四百五十二條、第二百九十九條第一項前段、第三百零
一條，刑法第五十六條、第二百七十七條第一項、第四十一條第一項前段，罰金罰鍰
提高標準條例第一條前段、第二條，判決如主文。
本案經檢察官程秀蘭到庭執行職務。
中　　　華　　　民　　　國　　九十三　　年　　　九　　　月　　二十一　　日
?????????????臺灣板橋地方法院刑事第十四庭
                              審判長法  官  趙  義  德
                                    法?官  張  江  澤
                                    法?官  楊  明  佳
右正本證明與原本無異。
如不服本判決，應於判決送達後十日內向本院提出上訴狀（應附繕本），上訴於臺灣
高等法院。
                                    書記官  黃  炎  煌
中　　　華　　　民　　　國　　九十三　　年　　　九　　　月　　二十二　　日
附錄法條：
刑法第二百七十七條（普通傷害罪）
傷害人之身體或健康者，處三年以下有期徒刑、拘役或一千元以下罰金。
犯前項之罪因而致人於死者，處無期徒刑或七年以上有期徒刑；致重傷者，處三年以
上十年以下有期徒刑。
